【裁判字號】    90,交上易,1239
【裁判日期】    900710
【裁判案由】    公共危險
【裁判全文】
臺灣高等法院臺中分院刑事判決              民國九十年度交上易字第一二三九號
    上  訴  人  臺灣彰化地方法院檢察署檢察官
    被      告  乙○○
右上訴人因被告公共危險案件，不服臺灣彰化地方法院中華民國九十年四月四日第一
審判決（民國九十年度交易字第三七號，起訴案號：臺灣彰化地方法院檢察署民國八
十九年度偵字第九一五八號），提起上訴，本院判決如左：
    主  文
上訴駁回。
    理  由
一、公訴意旨略以：被告乙○○明知飲酒過量不能安全駕駛且易肇事，致本人或不特
    定之第三人產生危險，竟於民國八十九年十二月一日飲酒已達不能安全駕駛動力
    交通工具之程度後，仍駕駛車牌號碼ＫＰＱ－三六二號重型機車上路。嗣於是日
    晚間七時四十五分許，行經彰化縣員林鎮○○路○段五七○號前闖越紅燈，且因
    酒醉意識不清致撞及適因綠燈穿越行人穿越道之丁○○及其懷抱之丙○○，造成
    丁○○及丙○○均受傷害（過失傷害部分均尚未經告訴），經前往處理員警攔檢
    測試其酒精呼氣濃度已達每公升○、三二毫克，因認被告乙○○涉有刑法第一百
    八十五條之三服用酒類，不能安全駕駛動力交通工具而駕駛之罪嫌等語。
二、按犯罪事實應依證據認之，無證據不得推定其犯罪事實；又不能證明被告犯罪者
    ，應諭知無罪之判決，刑事訴訟法第一百五十四條及第三百零一條第一項分別定
    有明文。再按認定不利被告之事實，須依積極之證據，苟積極證據不足為不利於
    被告事實之認定，更不必有何有利之證據，最高法院著有三十年上字第八一六號
    判例可資參照。本件訊據被告乙○○固承認其於飲酒後吐氣所含酒精成分為每公
    升０．三二毫克時尚駕駛前開重型機車，及闖越紅燈肇事之事實，惟堅決否認涉
    有服用酒類，不能安全駕駛動力交通工具而駕駛之犯行，並辯稱：其當時與常人
    無異，非常清醒，精神狀態並未達不能安全駕駛動力交通工具之程度，是因為闖
    紅燈才會撞上被害人，故伊並未觸法，伊是有喝一杯至兩杯酒，但不至於不能安
    全騎機車，民事部分已和解等語。經查：公訴人認被告乙○○涉有前開犯嫌，無
    非以被告乙○○酒後吐氣所含酒精成分為每公升０．三二毫克，該酒精呼氣濃度
    已達足使飲用者興奮或鎮靜，肌肉協調能力受損，反應遲鈍之程度，被告已達不
    能安全駕駛動力交通工具之地步，並因而肇事等情為依據。按刑法第一百八十五
    條之三所謂「不能安全駕駛動力交通工具」者，應係指行為人之精神狀態與正常
    有異，如有顯明錯誤之駕駛行為、語無論次、昏睡、哭鬧、舉止失衡等情，致不
    能安全駕駛動力交通工具而言，否則，若僅係酒後其吐氣所含酒精成分略高於處
    罰交通違規所規定之酒後駕車取締標準之每公升０．二五毫克而其餘行止均正常
    ，則尚難以刑法第一百八十五條之三服用酒類，不能安全駕駛動力交通工具而駕
    駛之罪相論處，本件被告於肇事後，有請麵店老闆幫忙把傷者送醫，並在場等候
    警員，且於警員到場時即表明其為肇事者，當時意識狀態還算清楚，走路不會搖
    晃，尚可安全駕駛動力車輛等情，業據證人即處理之警員江儒謙到庭結證屬實，
    是被告所辯，尚可採信。顯見本件被告當僅係酒後其吐氣所含酒精成分略高於每
    公升０．二五毫克，非但未到達現行實務上對於酒後駕車不能安全駕駛程度認定
    標準之每公升０．五五毫克，且精神狀態與正常人無異，並未達不能安全駕駛動
    力交通工具之程度，是依前開說明，本件被告酒後駕車之行為，縱有違反交通法
    規之不當，亦不能以刑法第一百八十五條之三服用酒類，不能安全駕駛動力交通
    工具而駕駛之罪相繩。此外，復查無其他積極證據，足資認定被告涉有公訴人所
    指之犯行，其犯罪即屬不能證明，自應為無罪之諭知。
三、原審因認被告之犯罪行為不能證明，而為被告無罪判決之諭知，其認事用法，並
    無不當。檢察官上訴意旨略以：(一)刑法第一百八十三條之三所謂「不能安全駕駛
    動力交通工具」，其所採標準酒後吐氣所含酒精成分每公升０．五五毫克，並未
    見諸明文，不過係參考德、美之統計數據，而為法務部目前所採，該函文既無法
    律位階，自不足以稱之為「法定」酒醉程度，(二)被告酒精濃度測得為每公升０．
    三二毫克，縱未達泥醉程度，其遇緊急狀況時，反應已較常人遲鈍，必不能隨時
    採取必要妥適之安全措施，(三)本件被告若無駕駛前喝酒，導致操控及注意能力降
    低，而確實已達「不能安全駕駛動力交通工具」，當不致肇事受非難等語，指摘
    原判決不當。惟刑法第一百八十五條之三係「抽象危險犯」，不以發生具體危險
    為必要，參考德國、美國之認定標準，對於酒精濃度呼氣已達每公升０．五五毫
    克（０．五五ＭＧ／Ｌ）或血液濃度達０．一一％以上，肇事機率為一般正常人
    之十倍，認為已達「不能安全駕駛」之標準（臺灣高等法院八十八年六月九日，
    八八院賓文廉字第七０五號函及法務部八十八年五月十八日，法八八檢字第一六
    六九號函參照）。今被告之酒精濃度僅為每公升０．三二毫克，參酌被告於肇事
    後尚有請麵店老闆幫忙把傷者送醫，並在場等候警員，且於警員到場時即表明其
    為肇事者，當時意識狀態還算清楚，走路不會搖晃，尚可安全駕駛動力車輛等情
    ，業據證人即處理之警員江儒謙結證屬實等其他客觀事實，實難認被告已達「不
    能安全駕駛」之程度。故檢察官之上訴為無理由，應予駁回。
四、據上論斷，應依刑事訴訟法第三百六十八條，判決如主文。
本案經檢察官甲○○到庭執行職務。
中       華       民       國   九  十    年     七      月    十       日
                                臺灣高等法院臺中分院刑事第四庭
                                      審判長法  官  洪  耀  宗
                                            法  官  劉  登  俊
                                            法  官  吳  重  政
右正本證明與原本無異。
不得上訴。
                                            書記官  林  育  德
中       華       民       國   九  十    年     七      月    十一     日
                                                                        Ｋ


司法院資訊處製作；財團法人民間司法改革基金會備份。
